【裁判字號】    99,易,1450
【裁判日期】    990924
【裁判案由】    違反電信法
【裁判全文】
臺灣高雄地方法院刑事判決              99年度易字第1450號
公  訴  人  臺灣高雄地方法院檢察署檢察官
被      告  甲○○
選任辯護人  李衍志律師
被      告  乙○○
上列被告等因違反電信法案件，經檢察官提起公訴（97年度偵字
第26238 號），本院依簡式審判程序判決如下：
    主  文
甲○○犯電信法第五十八條第二項非法使用無線電頻率罪，處拘
役伍拾日，如易科罰金，以新臺幣壹仟元折算壹日。扣案如附表
所示之物均沒收。
乙○○幫助犯電信法第五十八條第二項非法使用無線電頻率罪，
處拘役貳拾日，如易科罰金，以新臺幣壹仟元折算壹日。
    事  實
一、甲○○明知無線電頻率、電功率、發射方式及電臺識別呼號
    等有關電波監理業務，由交通部統籌管理，非經交通部核准
    ，不得使用之規定，竟基於擅自使用無線電頻率之犯意，先
    於民國96年2 月底至3 月初之某日，以新臺幣（下同）250,
    000 元之價格，向某真實姓名年籍均不詳，綽號「阿龍（臺
    語）」之成年男子，取得播音器材、「阿龍」於同年3 月間
    之某日，架設在乙○○下列土地如附表所示之物及土地使用
    權。而乙○○則自同年3 月起，以2 年40,000元之代價，將
    高雄縣岡山鎮○○路2 巷45之19號斜對面40公尺（北緯22度
    48分46.0秒、東經120 度20分03.2秒）之空地，提供予「阿
    龍」架設如附表所示之器材，作為轉播站。甲○○自「阿龍
    」處取得前揭器材及土地使用權後，即將播音器材設置在高
    雄市○○區○○路272 巷1 弄5 號5 樓住處之播音室，於97
    年3 月10日未經許可擅自從上開播音室，並以微波頻率FM22
    7.32 MHz之無線電頻率，傳送訊號至前揭轉播站，由該轉播
    站以調頻頻率88.1兆赫（FM88.1MHz ）之無線電頻率，對外
    播送節目，並提供市內電話號碼00-0000000號、00-0000000
    號供聽眾撥打至電臺。另乙○○則基於幫助擅自使用無線電
    頻率之犯意，於97年3 月10日起，提供上開土地供甲○○非
    法使用無線電頻率。嗣國家通訊傳播委員會南區監理處（下
    稱南區監理處）派員於97年3 月10日測試蒐證後，為警於同
    年6 月26日中午12時42分許，在上開轉播站執行搜索而查獲
    ，並當場扣得附表所示之物。
二、案經國家通訊傳播委員會移送臺灣高雄地方法院檢察署檢察
    官偵查起訴。
    理  由
一、本件被告甲○○、乙○○所犯均為死刑、無期徒刑、最輕本
    刑為3 年以上有期徒刑以外之罪，其於準備程序進行中，就
    被訴事實均為有罪之陳述，經告知簡式審判程序之旨，並聽
    取當事人之意見後，本院裁定改行簡式審判程序，合先敘明
    。
二、上開犯罪事實，業據被告甲○○、乙○○於本院審理中坦白
    承認；並有南區監理處非法電台及電波干擾處理報告表、照
    片4 張、節目錄音內容摘要、地圖、電信使用者資料查詢單
    各1 份、本案查獲時之現場蒐證照片6 張、蒐證光碟翻拍照
    片14張附卷可稽，及附表所示之物扣案可憑，是被告2 人上
    開犯行，應堪認定。
三、按無線電頻率、電功率、發射方式及電臺識別呼號等有關電
    波監理業務，由交通部統籌管理，非經交通部核准，不得使
    用或變更，電信法第48條第1 項定有明文。被告甲○○未經
    交通部核准使用無線電頻率，擅自裝設附表所載之電信器材
    ，佔用頻率FM227.32MHz 頻道發射無線電波，非法經營地下
    廣播電臺，供不特定民眾收聽，核其所為，係違反電信法第
    48條第1 項關於無線電頻率、電功率、發射方式及電臺識別
    呼號等有關電波監理業務，由交通部統籌管理，非經交通部
    核准，不得使用之規定，應依電信法第58條第2 項規定論處
    。又前開條文之行為，其罪質中本含有反覆實施同一行為之
    特性，故其自99年3 月10日起至同年6 月26日被查獲為止，
    多次使用無線電頻率之行為，性質上為集合犯，屬包括一罪
    。至被告乙○○僅將其土地提供予被告甲○○架設電臺射頻
    器材，經營廣播電臺，自己並未共同經營之，顯係基於幫助
    他人非法經營電台之犯意，且所為提供土地予他人之行為，
    亦屬該罪構成要件以外之行為，是核被告乙○○所為，係犯
    刑法第30第1 項前段；電信法第48條第1 項關於無線電頻率
    、電功率、發射方式及電臺識別呼號等有關電波監理業務，
    由交通部統籌管理，非經交通部核准，不得使用規定之罪，
    應依電信法第58條第2 項規定論處，並依刑法第30條第2 項
    幫助犯之規定，減輕其刑。爰審酌被告甲○○未經許可擅自
    架設電台、使用無線電波，用以播送廣播節目、推銷商品以
    販賣營利，雖未干擾合法電台之無線頻率，猶無可取，另被
    告甲○○前因違反電信法案件經本院以97年度審簡字第6726
    號判處有期徒刑3 月確定，竟又為本件犯行，顯然不知悔改
    ；被告乙○○提供土地供人架設非法射頻器材，使他人得以
    經營地下電臺，破壞國家對於電波監理業務之管理，所為並
    無足取，惟念其等犯後坦承犯行，態度尚可，及參與程度有
    異等一切情狀，認公訴人就被告甲○○、乙○○分別求刑拘
    役50日、20日，應屬適當，分別量處如主文所示之刑，並依
    所犯情節，均諭知以1,000 元折算1 日為易科罰金之折算標
    準，以資懲儆。
四、扣案如附表所示之物，均係被告甲○○犯電信法第58條第2
    項之罪所用之電信器材，應依同法第60條規定，不問屬於犯
    人與否，予以宣告沒收。又幫助犯係對犯罪予以加工，並未
    參與構成要件行為，並無共同犯罪之意思，不適用責任共同
    原則，對正犯所有供犯罪所用之物，自無庸為沒收之諭知（
    最高法院91年度台上字5583號判決參照），是就被告乙○○
    部分，爰不為沒收之諭知，併予敘明。
據上論斷，依刑事訴訟法第273 條之1 第1 項、第299 條第1 項
前段，電信法第48條第1 項、第58條第2 項、第60條，刑法第11
條、第30條、第41條第1 項前段，判決如主文。
中    華    民    國    99    年    9     月    24    日
                  刑事第四庭    法  官  謝文嵐
以上正本證明與原本無異。
如不服本判決應於收受判決後10日內向本院提出上訴書狀，並應
敘述具體理由。其未敘述上訴理由者，應於上訴期間屆滿後20日
內向本院補提理由書(均須按他造當事人之人數附繕本)「切勿逕
送上級法院」。
中    華    民    國    99    年    9     月    24    日
                                書記官  鄒秀珍
扣案物品附表：
  ┌──┬───────┬───┐
  │編號│扣案物品名稱  │數量  │
  ├──┼───────┼───┤
  │ 1  │功率放大器    │1台   │
  ├──┼───────┼───┤
  │ 2  │激勵器        │1台   │
  ├──┼───────┼───┤
  │ 3  │接受機        │1台   │
  ├──┼───────┼───┤
  │ 4  │天線          │1支   │
  ├──┼───────┼───┤
  │ 5  │電源供應器    │1組   │
  └──┴───────┴───┘
附錄論罪科刑法條：
電信法第48條第1項
無線電頻率、電功率、發射方式及電臺識別呼號等有關電波監理
業務，由交通部統籌管理，非經交通部核准，不得使用或變更；
無線電頻率之規劃分配、申請方式、指配原則、核准之廢止、使
用管理、干擾處理及干擾認定標準等電波監理業務之辦法，由交
通部定之。
電信法第58條
違反第46條第5 項規定，設置或使用無線廣播電臺或無線電視電
臺發送射頻信息，致干擾無線電波之合法使用者，處2 年以下有
期徒刑、拘役或科或併科新臺幣60萬元以下罰金。
違反第48條第1 項規定，未經核准擅自使用或變更無線電頻率者
，處拘役或科或併科新臺幣20萬元以下罰金。
犯前項之罪，因而致干擾無線電波之合法使用者，處2 年以下有
期徒刑、拘役或科或併科新臺幣60萬元以下罰金。

司法院資訊處製作；財團法人民間司法改革基金會備份。
